【裁判字號】    89,上訴,38
【裁判日期】    890509
【裁判案由】    偽造有價證券
【裁判全文】
臺灣高等法院刑事判決                              八十九年度上訴字第三八號
    上  訴  人  甲○○
    即  被  告
    選任辯護人  陳德峰
右上訴人因偽造有價證券案件，不服臺灣新竹地方法院八十七年度訴字第三三九號，
中華民國八十八年十一月十五日第一審判決（起訴案號：臺灣新竹地方法院檢察署八
十六年度偵字第一００四七號），提起上訴，本院判決如左：
    主  文
原判決撤銷。
甲○○無罪。
    理  由
一、公訴意旨略以：被告甲○○於民國八十六年四月間向黃彥文借面額各新台幣（下
    同）五十萬元之支票共三張，甲○○匯五十萬元至黃彥文之戶頭，因匯錯，為他
    人領走，黃彥文遂交付已蓋妥「名成實業有限公司」「黃陳素櫻」戶名之臺灣銀
    行大安分行為擔當付款人之第0000000本票乙紙予甲○○，言明僅得填載
    五十萬元，詎甲○○持該支票（本票之誤）至新竹市第五信用合作社，見謝金瓶
    及謝希誠所積欠之利息債務共有八百九十一萬一千一百零九元，未徵得黃彥文之
    同意，竟在空白之票據上，簽上遠逾五十萬元之如上所示利息金額，並交付該信
    用合作社之承辦人員，嗣雖名成實業有限公司撤銷付款之委託，未實際支付如上
    金額，惟仍有退票紀錄之損失等情，因認被告涉有刑法第二百零一條第一項之偽
    造有價證券罪嫌。
二、按不能證明被告犯罪或其行為不罰者，應諭知無罪之判決，刑事訴訟法第三百零
    一條第一項定有明文；又欠缺票據法所規定票據上應記載事項之一者，其票據無
    效，復為票據法第十條第一項前段所明定，而依票據法第一百二十條第一項第六
    款規定，本票之發票年、月、日，又為本票應記載之事項，故本票如未記載發票
    年、月、日者，即尚未完成發票行為，自屬無效之票據。訊據被告甲○○對涉案
    之本票係其向告訴人名成實業公司總經理黃彥文（亦為告訴人代理人）借得已蓋
    妥發票人印章之空白票據，由其囑由新竹市第五信用合作承辦人員填載到期日八
    十六年五月三十一日、金額八百九十一萬一千一百零九元後，再交與新竹市第五
    信用合作社人員行使等事實，固均坦承不諱，惟堅決否認有偽造文書之犯行，辯
    稱黃彥文知悉其借用票據之原因係為替謝金瓶等人清償積欠新竹市第五信用合作
    社利息之用，因利息尚待結算並非確定，故而金額空白另行填寫，黃彥文並未限
    制被告僅得填寫五十萬元等語；經查前開本票確係黃彥文借予被告使用之空白票
    據，且黃彥文借予被告時已蓋妥發票人印章等情，業經被告及黃彥文供述一致，
    而告訴人於告訴狀內亦陳稱該紙本票係借予被告，故而該本票關於發票人印章部
    分係屬真正，並無疑義；次查該紙本票雖經填載為到期日八十六年五月三十一日
    、及金額八百九十一萬一千一百零九元，然而發票日部分則係空白，完全未予填
    寫，業經本院受命法官調查時當庭核閱被告提出之該本票原本無訛（本院卷第二
    十三頁），並有該本票影本在卷可稽（八十六年偵字第一六０三五號卷、第四十
    頁反面，原審卷第三十二頁），據此以言，該本票既然欠缺票據法所規定之應記
    載事項，依法仍屬無效之票據，則被告縱然有逾越授權範圍填寫金額之情形，亦
    顯然尚未完成發票行為，而刑法上之偽造有價證券罪又無處罰未遂犯之規定，故
    被告所為仍處於不罰階段，不能遽以偽造有價證券罪責相繩；原審不查，遽以偽
    造有價證券罪責對被告論罪科刑，並將該紙本票宣告沒收，其適用法則顯有不當
    ，被告提起上訴否認犯罪，為有理由，自應由本院將原判決撤銷，另為被告無罪
    之諭知。
據上論斷，應依刑事訴訟法第三百六十九條第一項前段、第三百六十四條、第三百零
一條第一項，判決如主文。
本案經檢察官吳國南到庭執行職務。
中    華    民    國    八十九    年       五       月        九        日
                            臺灣高等法院刑事第二十三庭
                                審判長法  官  劉  靜  嫻
                                      法  官  林  勤  綱
                                      法  官  宋      祺
右正本證明與原本無異。
如不服本判決應於收受送達後十日內向本院提出上訴書狀，其未敘述上訴之理由者並
得於提起上訴後十日內向本院補提理由書（均須按他造當事人之人數附繕本）。
                                      書記官  郭  淑  卿
中    華    民    國    八十九    年        五      月        十        日


司法院資訊處製作；財團法人民間司法改革基金會備份。
